【裁判字號】    95,訴,442
【裁判日期】    950518
【裁判案由】    搶奪等
【裁判全文】
臺灣桃園地方法院刑事判決               95年度訴字第442號
公  訴  人  臺灣桃園地方法院檢察署檢察官
被      告  壬○○原名羅元瑭.
                    （另案在臺灣桃園監獄執行中）
            乙○○
                    （另案在臺灣桃園監獄執行中）
上列被告因搶奪等案件，經檢察官提起公訴（94年度偵字第
12559 號），本院判決如下：
    主  文
壬○○、乙○○均無罪。
   理      由
一、公訴意旨略以：被告壬○○、乙○○二人與另案被告馮錦祿
    （已經本院另案判決確定）共同基於意圖為自己不法所有之
    概括犯意聯絡，於民國92年7 月間起，於如附表編號一、二
    、七所示之時間、地點，以附表編號一、二、七所示之方式
    竊取如附表所示被害人己○○等人之財物得手，另於93年4
    月間起，於如附表編號四、五、六所示之時間、地點，以附
    表編號四、五、六所示之方式搶奪如附表所示被害人陳碧珠
    （該車輛為被害人陳碧珠所有，交由證人丁○○使用，起訴
    書誤載被害人為丁○○）等人之財物得手，因認被告二人均
    涉有刑法第320 條第1 項之竊盜罪嫌及同法第325 條第1 項
    之搶奪罪嫌云云（公訴人起訴雖認被告二人另涉有如附表編
    號三所示搶奪被害人丙○○財物之行為，惟經蒞庭檢察官於
    95年5 月4 日審理中陳稱該部分犯行已經本院以94年訴字第
    306 號判決確定，故減縮此部分搶奪犯罪事實，是本院自應
    以檢察官減縮後如附表編號四、五、六所示之搶奪犯行為審
    理之依據，併此敘明）。
二、本件公訴人認被告二人涉犯連續竊盜、搶奪犯行，無非以被
    害人己○○、甲○○、庚○○、戊○○、辛○○、證人丁○○等人之指訴，及卷附贓物認領保管單在卷可稽為主要論據
    。訊據被告二人堅詞否認有公訴人所指之連續竊盜、搶奪犯
    行，被告壬○○辯稱：伊包包內所查獲被害人己○○、甲○○之身分證件是自稱「王自強」之人交給伊的，並告知屆時
    有人向伊索取時，再交予該人即可，而懸掛車牌號碼：KA－
    8755號車牌之車輛（原車牌號碼為：LS－1799號）是伊向綽
    號「阿華」之成年男子所借用，伊確實沒有竊取或搶奪他人
    財物等語；被告乙○○則辯稱：本案均與伊無關，伊沒有為
    竊盜及搶奪行為等語。
三、按犯罪事實應依證據認定之，無證據不得認定犯罪事實；被
    告之自白，不得作為有罪判決之唯一證據，仍應調查其他必
    要之證據，以察其是否與事實相符；不能證明被告犯罪者，
    應諭知無罪之判決，刑事訴訟法第154 條第2 項、第156 條
    第2 項、第301 條第1 項分別定有明文。而認定不利於被告
    之事實，須依積極證據，苟積極證據不足為不利於被告事實
    之認定時，即應為有利於被告之認定，更不必有何有利之證
    據，亦有最高法院30年上字第816 號判例意旨可資參照。又
    所謂「積極證據足以為不利被告事實之認定」係指據為訴訟
    上證明之全盤證據資料，在客觀上已達於通常一般之人均不
    致於有所懷疑，而得確信被告確曾犯罪之程度，若未達到此
    一程度，而有合理懷疑之存在時，即無從為有罪之認定（最
    高法院76年台上字第4986號判例）。申言之，認定犯罪事實
    所憑之證據，雖不以直接證據為限，間接證據亦包括在內，
    然而無論直接證據或間接證據，其為訴訟上之證明，須於通
    常一般之人均不致有所懷疑，而得確信其為真實之程度者，
    始得據為有罪之認定，倘其證明尚未達此一程度，而有合理
    之懷疑存在而無從使事實審法院得有罪之確信時，即應由法
    院為諭知被告無罪之判決；換言之，事實審法院倘已踐行完
    畢調查證據之程序後，仍無法形成「被告確有該當各該構成
    要件所欲處罰之構成要件事實」之確信時，即應依刑事訴訟
    法上「罪疑利益歸於被告（亦即，倘有懷疑則從被告之利益
    作解釋）」之證據法則，逕為被告有利之認定。經查：
    (一)被告二人被訴竊盜罪部分（即起訴附表編號一、二、七）
      ：
    (1)公訴人起訴雖認被告二人有附表編號一、二所示之竊盜犯
      行，惟依附表編號一所示被害人己○○於警詢中指稱：於
      92年7 月3 日15時左右，在其位於新竹縣湖口鄉○○路○
      段路邊檳榔攤內，遭人竊取手提包1 個，內置放有現金新
      臺幣（下同）2,000 餘元、MOTOROLA廠牌V3688 型號行動
      電話1 具、中國信託商業銀行信用卡1 張等物品，但不能
      確定是否為被告二人所竊取等語（見93年偵字第5990號偵
      查卷第58頁）；附表編號二所示被害人甲○○於警詢中指
      稱：於92年7 月8 日17時左右，在其位於新竹縣竹北市○○路49號檳榔攤內，遭人竊取手提包1 個，內置放有現金
      15,000元、夏普GX198 型號行動電話1 具、身份證件1張
      、駕駛執照1 張、鑰匙1 串等物品，但不能確定是否為被
      告二人所竊取等語（同前偵查卷第56頁）。而觀諸被害人
      己○○、甲○○所指述內容，僅敘及失竊之時間、地點及
      失竊之物品，並未指認被告二人及另案被告馮錦祿即是行
      竊之人，是被害人己○○、甲○○於警詢中就有關失竊情
      節之指述，實不足作為被告二人有竊盜犯行之積極證據。
      又被告壬○○於93年4 月9 日4 時許，駕駛懸掛車牌號碼
      ：KA－8755號車牌2 面之車輛（該車輛原車牌號碼為：LS
      －1799號）至桃園縣桃園市○○路與復興路口後，將該車
      輛交予另案被告馮錦祿駕駛，並由另案被告馮錦祿駕前開
      車輛搭載被告壬○○前往位於桃園縣桃園市○○街22 號
      之省立桃園醫院就醫，嗣因被告壬○○在醫院內吵鬧，警
      員據報前往處理時，而在被告壬○○隨身攜帶之包包內查
      獲被害人己○○與甲○○所有之身份證件各1 張，在另案
      被告馮錦祿皮包內查獲被害人庚○○所有之身分證1 張、
      健保卡1 張、信用卡5 張、被害人戊○○所有之身分證件
      1 張、保險卡1 張、汽車駕駛執照1 張、機車駕駛執照1
      張及在省立桃園醫院地下停車場查獲被告壬○○所持有使
      用懸掛被害人辛○○所有車牌號碼：KA-8755 號車牌2 面
      ，而該車輛為證人丁○○所使用原車牌號碼：LS-1799 號
      之車輛（該車輛係被害人陳碧珠所有，交由證人丁○○使
      用），並在該車輛內查獲被害人戊○○所有之提款卡1 張
      、技術證1 張、健保卡1 張等情，業經另案被告馮錦祿於
      警詢中供述明確（同前偵查卷第27頁以下），亦為被告壬○○所是認（同前偵查卷第15頁以下、第67頁、本院95
      年3 月29日準備程序筆錄），堪可認定被告壬○○確實持
      有被害人己○○、甲○○被竊之身分證各1 張、懸掛被害
      人辛○○被竊車牌號碼：KA-8755 號車牌，而該車輛為證
      人丁○○被搶車牌號碼：LS-1799 號之車輛、被害人戊○○被搶之提款卡1 張、技術證1 張、健保卡1 張，及另案
      被告馮錦祿持有被害人庚○○被搶之身分證1 張、健保卡
      1 張、信用卡5 張、被害人戊○○被搶之身分證件1 張、
      保險卡1 張、汽車駕駛執照1 張、機車駕駛執照1 張之情
      事（有關被害人庚○○、戊○○、辛○○、證人丁○○遭
      竊或搶奪財物部分，詳如後述）。惟持有贓物，於一般社
      會經驗上，可能之原因不止一端，實無從以被告壬○○單
      純持有被害人己○○、甲○○贓物之事實，推論該贓物之
      來源係以竊盜方式取得，及參以被告壬○○為警查獲時持
      有前揭失竊物品之時間與該物品被竊時間已相隔有近8月
      ，抑且，被害人己○○於斯時遭竊之物品，尚包括手提包
      、現金、手機、信用卡等物，被害人甲○○失竊之物品，
      尚有手提包、現金、手機、身份證、駕駛執照、鑰匙等物
      ，此為被害人己○○、甲○○於警詢中指述明確在卷，則
      被告二人及另案被告馮錦祿果有因共同竊取被害人己○○
      、甲○○之物後，交由被告壬○○持有被害人己○○、甲○○之身分證之事，衡情理應可自被告二人及另案被告馮
      錦祿之身上、住處或交通工具內再查獲其他屬被害人前述
      遭竊之物品，而非僅有其中身分證各1 張而已，是自難僅
      依被告壬○○持有失竊物品而認定被告二人有公訴人所指
      之竊盜犯行。至卷附贓物領據，係警方查獲被害人己○○
      等人失竊之物品後，由被害人領回所簽具之文書證明，對
      於被尋獲之贓物究否係由被告二人所竊乙節，亦無從為積
      極證明。
    (2)公訴人起訴雖認被告二人有附表編號七所示之竊盜犯行，
      惟依被害人辛○○於警詢中指稱：於93年4 月8 日19時40
      分許，因警員到家中說伊車輛涉及犯罪，經家人告知此事
      ，伊至公司樓下察看車輛，始發現車牌號碼：KA－8755
      號2 面車牌遭竊等語（同前偵查卷第53頁）。可知悉被害
      人辛○○所指述內容，僅敘及失竊之時間、地點及失竊之
      物品，並未指認被告二人及另案被告馮錦祿即是行竊之人
      ，是被害人辛○○於警詢中就有關失竊情節之指述，實不
      足作為被告二人有竊盜犯行之積極證據。又被告壬○○於
      前揭時、地為警查獲時，雖持有被害人辛○○所有車牌號
      碼：KA -8755號車牌2 面（而該車牌當時係懸掛於車牌號
      碼：LS-1799 號車輛上），如前所述（即理由三(一)(1)所述
      ），惟持有贓物，於一般社會經驗上，可能之原因不止一
      端，實無從以被告壬○○單純持有贓物之事實，推論該贓
      物之來源係以竊盜方式取得。而被告二人前揭所辯縱不能
      成立，然除有其他積極證據足以證明其等竊盜行為外，仍
      不能僅依被告壬○○持有失竊物品而認定被告二人有公訴
      人所指此部分竊盜犯行。至卷附贓物領據，係警方查獲被
      害人辛○○失竊之物品後，由被害人領回所簽具之文書證
      明，對於被尋獲之贓物究否係由被告二人所竊乙節，亦無
      從為積極證明。
    (二)被告二人被訴搶奪罪部分（即起訴附表編號四、五、六）
      ：
    (1)被告壬○○於警詢中雖曾自白有與被告乙○○共同搶奪如
      附表五所示被害人庚○○財物之行為云云。然其於偵查中
      及本院審理中均翻異前詞，並為前揭辯稱，而被告乙○○
      亦一再否認有為此部分搶奪犯行，則被告壬○○上開所為
      之自白是否與事實相符，已非無疑，本院實難以被告壬○○前後不一之前揭供述而遽認被告二人有此部分搶奪犯行
      之不利之認定。
    (2)又附表編號四所示證人丁○○於警詢中指稱：查獲懸掛車
      牌號碼：KA-8755 號車牌號碼之藍色三陽汽車確實是伊太
      太陳碧珠所有，由伊使用之車牌號碼：LS-1799 號自小客
      車。伊於93年4 月7 日23時30分許，駕駛該車停放在桃園
      縣中壢市○○○街242 號前，當伊下車進入商店內購買物
      品時，該車輛就遭人竊取，但無法確認被告壬○○、乙○○就是偷走車子的人等語（同前偵查卷第49頁背面至第50
      頁）；附表編號五所示被害人庚○○於警詢中指稱：在馮
      錦祿包包中所查獲的證件、信用卡、書籍確實是伊的，伊
      是在93年4 月8 日14時許，在桃園縣中壢市○○路與明德
      路口被一輛車牌號碼末四位為4891號之福特自小客車搶走
      皮包，當時車上有3 個人，但無法確定是被告壬○○、乙○○搶走伊的皮包等語（同上偵查卷第37頁至第38頁背面
      ）；附表編號六所示被害人戊○○於警詢中指稱：伊是在
      93年4 月8 日18時，在桃園縣楊梅鎮○○路120 號被搶，
      因為伊只看到該男子的背影，所以無法確認是否為被告壬○○或馮錦祿搶伊的皮包，那男子搶了伊的皮包後跑進一
      輛車牌號碼：KA-8755 號自小客車內等語（同上偵查卷第
      42 頁 背面至第43頁背面）。惟觀諸證人丁○○、被害人
      庚○○、戊○○所指述內容，僅敘及被搶財物之時間、地
      點及物品，並未指認被告二人及另案被告馮錦祿即是行搶
      之人，是證人丁○○、被害人庚○○、戊○○於警詢中之
      指述，實不足作為被告二人有搶奪犯行之積極證據。再者
      ，被告壬○○於前揭時、地為警查獲時，持有證人丁○○
      所使用之車牌號碼：LS-1799 號車輛（而該車輛當時係懸
      掛車牌號碼：KA-8755 號車牌2 面）、被害人戊○○所有
      之提款卡1 張、技術證1 張、健保卡1 張，及另案被告馮
      錦祿持有被害人庚○○所有之身分證1 張、健保卡1 張、
      信用卡5 張、被害人戊○○所有之身分證件1 張、保險卡
      1 張、汽車駕駛執照1 張、機車駕駛執照1 張等情，如前
      所述（即理由三(一)(1)所述）。惟持有贓物，於一般社會經
      驗上，可能之原因不止一端，本院實無從以被告壬○○、
      另案被告馮錦祿單純持有贓物之事實，推論該贓物之來源
      即係以搶奪方式取得。而被告二人此部分所辯縱不能成立
      ，然除有其他積極證據足以證明其等搶奪行為外，仍不能
      難僅依被告壬○○、另案被告馮錦祿分別持有遭搶物品而
      認定被告二人有公訴人所指之搶奪犯行。至卷附贓物領據
      ，係警方查獲證人丁○○、被害人庚○○、戊○○等人遭
      搶之物品後，由被害人領回所簽具之文書證明，對於被尋
      獲之贓物究否係由被告二人所搶乙節，亦無從為證明。
    (三)此外，本院亦查無其他積極證據足證被告二人涉有公訴人
      所指竊盜及搶奪犯行，被告二人之犯罪不能證明，自應為
      被告二人無罪之諭知。至被告壬○○持有上開被害人所失
      竊或遭搶之財物，被告二人是否另涉其他刑事犯罪，則應
      由檢察官另行偵查，附此敘明。
據上論斷，應依刑事訴訟法第301條第1項，判決如主文。
本案經檢察官何嘉仁到庭執行職務。
中      華    民    國   95   年     5     月   18    日
                           臺灣桃園地方法院刑事第七庭
                                 審判長法  官  林惠霞
                                       法  官  劉為丕
                                       法  官  賴淑美
以上正本證明與原本無異。
如不服本判決，應於判決送達後10日內向本院提出上訴狀 (應附
本)， 上訴於臺灣高等法院。
                                       書記官   陳育君
中      華    民    國   95   年     5     月   18    日


司法院資訊處製作；財團法人民間司法改革基金會備份。
